臺灣高等法院刑事裁定
110年度毒抗字第983號
抗  告  人  
即  被  告  賴龍柱



上列抗告人因違反毒品危害防制條例案件，不服臺灣桃園地方法
院中華民國110年5月20日裁定（110年度毒聲字第789號），提起
抗告，本院裁定如下：
    主  文
抗告駁回。
    理  由
一、原裁定意旨略以：被告基於施用第二級毒品之犯意，於民國
    109年10月13日某時許，在桃園市龜山區某處，以配水吞服
    方式，施用第二級毒品甲基安非他命1次之事實，業據被告
    坦承不諱，且其於109年10月14日晚間6時15分許為警採集尿
    液，經台灣檢驗科技股份有限公司以EIA酵素免疫分析法為
    初步檢驗，再以GC/MS氣相層析質譜儀法為確認檢驗結果，
    以及內政部警政署刑事警察局以高解析液相串聯質譜分析法
    檢驗，均檢出安非他命及甲基安非他命成分，有桃園市政府
    警察局龜山分局真實姓名與尿液、毒品編號對照表（尿液編
    號：J000-0000）、內政部警政署刑事警察局109年11月3日
    刑鑑字第1098013589號鑑定書、台灣檢驗科技股份有限公司
    109年10月28日報告編號UL/2020/A0000000濫用藥物檢驗報
    告各1紙附卷可稽。復按以氣相層析質譜分析法作藥物及其
    代謝產物之定性及定量分析檢驗者，幾乎不會有偽陽性反應
    產生，亦即如尿液中未含有煙毒之反應者，即不可能產生因
    藥物所引起之偽陽性反應，此為毒品檢驗學之常規，亦為原
    審法院辦理相關違反毒品危害防制條例案件所知悉，是以上
    開檢驗結果當足以認定為真實而堪予採信。又被告現確因10
    9年度桃簡字第1513號恐嚇案件而在法務部○○○○○○○執行中，
    有本院被告前案紀錄表附卷可憑，確有難以執行附命戒癮治
    療之緩起訴處分情形，故本件聲請核無裁量不當或濫用之情
    形，應予准許。依毒品危害防制條例第20條第3項、第1項，
    觀察勒戒處分執行條例第3條第1項規定，裁定應送勒戒處所
    觀察、勒戒等語。
二、抗告意旨略以：修法後既賦予檢察官視個案不同而為觀察、
    勒戒或附條件緩起訴（含戒癮或無庸戒癮之條件）之裁量，
    復涉施用毒品者人身自由之剝奪及多元處遇之選擇，攸關其
    權益，故法院視個案情形，如認檢察官未及審酌被告有無不
    適合附命完成戒癮治療等緩起訴之情形，而逕予裁定觀察、
    勒戒，顯屬不利或有失公平者，自得認起訴程序違背規定，
    且無從補正而為不受理之判決，俾由檢察官再行斟酌而為適
    法裁量。又抗告人尚有患有三高症狀之年邁老母須照顧，請
    撤銷原裁定，更為有利抗告人之附命完成戒癮治療或緩起訴
    處分云云。
三、按109年1月15日修正公布、同年7月15日施行之毒品危害防
    制條例（下稱毒品條例）第20條第3項所謂「三年後再犯」
    ，只要本次再犯（不論修正施行前後），距最近1次觀察、
    勒戒或強制戒治執行完畢釋放後，已逾3年者，即該當之，
    不因其間有無犯第10條之罪經起訴、判刑或執行而受影響。
    而毒品條例第35條之1第2款前段所稱「依修正後規定處理」
    ，就本次再犯第10條之罪，距最近1次觀察、勒戒或強制戒
    治執行完畢釋放後，已逾3年者，法院得視個案情形，就依
    職權裁定令被告入勒戒處所觀察、勒戒，或依刑事訴訟法第
    303條第1款規定為不受理之判決，擇一適用(最高法院109年
    度台抗字第1771號裁定意旨參照)。
四、經查：
  ㈠抗告人即被告賴龍柱對於上開施用毒品犯行坦承不諱，且其
    為警所採集之尿液檢體，經送檢驗結果，呈安非他命及甲基
    安非他命陽性反應等情，有桃園市政府警察局龜山分局真實
    姓名與尿液、毒品編號對照表（尿液編號：J000-0000）、
    內政部警政署刑事警察局109年11月3日刑鑑字第1098013589
    號鑑定書、台灣檢驗科技股份有限公司109年10月28日報告
    編號UL/2020/A0000000濫用藥物檢驗報告附卷可稽（見109
    年度毒偵字第6525號卷），堪認被告前揭任意性自白核與事
    實相符，其犯行應予認定，又其前次強制戒治完畢為97年3
    月21日（見本院卷第31頁），已逾3年，揆諸前揭規定，抗
    告人自應令入勒戒處所觀察、勒戒。
  ㈡檢察官是否給予抗告人為附命戒癮治療之緩起訴處分，應由
    其參酌刑法第57條所列事項及公共利益之維護，依職權判斷
    衡酌。凡經檢察官聲請且符合法定要件者，法院僅得為有限
    之低密度審查，除檢察官之判斷有重大明顯瑕疵，或其裁量
    權已萎縮至無聲請觀察、勒戒之餘地，法院原則上應尊重檢
    察官職權之行使，並據以裁定，尚無自由斟酌以其他方式替
    代或得以其他原因免予執行之權。是本件檢察官依據個案審
    酌後，聲請原審送勒戒處所觀察、勒戒，核無違反毒品危害
    防制條例之立法目的或悖於比例原則等濫用裁量權限之情形
    ，於其裁量範圍內未依上開條例第24條，改以緩起訴處分方
    式轉介毒品施用者前往醫療院所治療，此非本院所得審酌之
    事項。
  ㈢又抗告人陳稱尚有患有三高症狀之年邁老母須照顧等語，其
    施用毒品犯行前已然如此，卻仍漠視執意犯之，可見其母生
    活如何與其無關，更無從解免其應受之觀察、勒戒處分。原
    審裁定抗告人應送勒戒處所觀察、勒戒，核無違誤，抗告人
    猶執前詞提起本件抗告，指摘原裁定不當，為無理由，應予
    駁回。
五、據上論結，應依刑事訴訟法第412條，裁定如主文。
中　　華　　民　　國　 110　　年　　6 　　月　　30  　日
                  刑事第二十三庭審判長法　官  許永煌
                                      法　官  雷淑雯
                                      法　官  吳定亞
以上正本證明與原本無異。
不得再抗告。
                                      書記官  郭侑靜
中　　華　　民　　國　　110 　年　　7 　　月　　5 　　日